【裁判字號】    95,訴,60
【裁判日期】    950711
【裁判案由】    毒品危害防制條例
【裁判全文】
臺灣宜蘭地方法院刑事判決                95年度訴字第60號
公  訴  人  臺灣宜蘭地方法院檢察署檢察官
被      告  甲○○原名林仟郁.
上列被告因毒品危害防制條例案件，經檢察官提起公訴（94年度
毒偵字第822號），本院判決如下：
    主  文
甲○○無罪。
    理  由
一、公訴意旨略以：被告甲○○（原名：林仟郁，民國94年10月
    3日改名為甲○○）於93年1月9日強制戒治出所後之某日起
    ，未經許可，非法持有第二級毒品甲基安非他命1包（毛重0
    .221 公克），嗣於94年7月20日22時55分許，為警持搜索票
    在宜蘭縣宜蘭市○○街22號甲○○住處房間內之木櫃上一紙
    盒內查獲上開第二級毒品甲基安非他命1包（毛重0.221公克
    ）。又被告甲○○於94年7月20日23時15分為警採尿送驗前2
    4小時內，在不詳地點非法施用第一級毒品海洛因1次，因認
    被告涉犯毒品危害防制條例第11條第2項之持有第二級毒品
    罪嫌、同條例第10條第1項之施用第一級毒品罪嫌。
二、按犯罪事實應依證據認定之，無證據不得認定犯罪事實；不
    能證明被告犯罪者，應諭知無罪之判決，刑事訴訟法第154
    條第2項、第301條第1項分別定有明文。又事實之認定，應
    憑證據，如未能發現相當證據，或證據不足以證明，自不能
    以推測或擬制之方法，以為裁判基礎；認定不利於被告之事
    實，須依積極證據，苟積極證據不足為不利於被告事實之認
    定時，即應為有利於被告之認定，更不必有何有利之證據；
    認定犯罪事實所憑之證據，雖不以直接證據為限，間接證據
    亦包括在內，然無論直接或間接證據，其為訴訟上之證明，
    須於通常一般之人均不致有所懷疑，而得確信其為真實之程
    度者，始得據為有罪之認定，倘其證明尚未達到此一程度，
    而有合理之懷疑存在，致無從為有罪之確信時，即不得遽為
    不利於被告之認定；依刑事訴訟法第161條第1項之規定，檢
    察官對於起訴之犯罪事實，應負提出證據及說服之實質舉證
    責任，倘其所提出之證據，不足為被告有罪之積極證明，或
    其指出證明之方法，無從說服法院以形成被告有罪之心證，
    基於無罪推定之原則，自應為有利於被告之認定，最高法院
    亦著有40年台上字第86號、30年上字第816號、76年台上字
    第4986號、92年台上字第128號判例意旨可資參照。
三、本件公訴人認被告甲○○涉有前揭持有第二級毒品、施用第
    一級毒品之犯行，無非係以被告於警詢及檢察官偵訊時承認
    扣案物為其所持有，且該扣案物經送檢驗之結果確屬第二級
    毒品甲基安非他命；警方於94年7月20日23時15分所採之被
    告尿液經送驗結果，呈現嗎啡陽性反應等，為其論據。
四、訊據被告甲○○固不否認於其住處房間內查獲扣案之甲基安
    非他命1包，及其於94年7月20日23時15分所採之尿液經檢驗
    呈現嗎啡陽性反應等事實，惟堅決否認涉有公訴人所指之持
    有第二級毒品、施用第一級毒品犯行，辯稱「扣案之甲基安
    非他命毒品，係李芹於94年7月19日到我住處時，偷偷藏的
    ，因為警察是在我與妹妹同住的房間找到毒品，而我的家人
    並沒有吸毒，所以我以為那是我之前進所戒治時留下之毒品
    ，我只好承認是我的，而且如果我不承認扣案物是我所有，
    那我的家人不就都有事，是事後李芹才告訴我那包毒品是他
    偷偷藏的，所以我並沒有持有甲基安非他命之犯行。另我曾
    於94年7月15日因咳嗽而至署立宜蘭醫院就診，醫師有開立
    止咳藥水給我，是因為吃止咳藥水，尿液中才會呈現嗎啡陽
    性反應，我並沒有吸食海洛因毒品。」等語，經查：
（一）按被告以外之人於審判外之言詞或書面陳述，除法律有規
      定者外，不得作為證據，刑事訴訟法第159條第1項定有明
      文。查證人A3於警詢中之陳述，屬於被告以外之人於審判
      外之陳述，被告並已否認其證據能力，依上開法條規定，
      證人A3於警詢中之陳述，並無證據能力，合先敘明。
（二）查證人李芹已於本院審理時結證「安非他命是我從台北家
      裡帶出來的，94年7月19日甲○○要到宜蘭地檢署找觀護
      人報到，我就與甲○○一起到宜蘭來，並到甲○○在宜蘭
      的住處，因為我不小心把幾個安非他命殘渣袋放在包包理
      帶到宜蘭，當天下午要陪甲○○到宜蘭地檢署報到時，於
      出門前發現包包內有安非他命殘渣袋，我怕帶著出門不安
      全，所以才會把安非他命殘渣袋放在甲○○的房間內，事
      後卻忘記把安非他命殘渣袋取回。甲○○的房間在三樓，
      房間內有一點雜亂，有衣服、亂七八糟的雜物，房間內有
      床，我是把毒品放在小盒子裡面，盒子大約17公分，盒子
      是長方形，盒子的周圍還有一些雜物，盒子是放在櫃子裡
      面，櫃子沒有門，盒子裡面沒有東西，我放安非他命時，
      沒有讓甲○○看到。我有嗜睡的精神病，需要安非他命提
      神，扣到的毒品是我在台北向外號『打狗』（台語）的成
      年男子買的，我放的是用過的安非他命殘渣，我捨不得丟
      掉，因為對我來說殘渣還是可以發揮一些提神的作用，我
      因施用毒品的案件已經在台北地院被判六個月。94年7月1
      9日當天晚上我一個人回台北，甲○○留在宜蘭，94年7月
      20日當天我並沒有到宜蘭來，是事後與被告聊天時，我才
      知道被告家裡被搜到安非他命，扣案的毒品確實是我的。
      」等語綦詳（見本院卷第65至68頁），已就扣案毒品之來
      源、扣案毒品之外觀形態、藏放扣案毒品於被告住處之理
      由、藏放扣案毒品之位置及該房間內之佈置擺設等情交代
      明確，且核與證人即執行搜索之員警乙○○所證述「當時
      持搜索票到宜蘭市○○街22號搜索，在2樓或3樓的一個房
      間內之小木櫃上之紙盒內發現裝有安非他命毒品的小包裝
      ，盒子是放在小櫃子的後方，盒子前面有毛巾擋住，當時
      還有好幾個殘渣袋，殘渣袋當時並沒有扣案，因為看起來
      袋子裡面已經沒有毒品，在場並沒有扣到其他吸食用具，
      該房間內很亂，角落放很多衣服及雜物。」之搜索現場情
      形（見本院卷第62至64頁），暨證人乙○○所提出之搜索
      現場相片內容相符。另經檢視扣案甲基安非他命毒品1包
      之外觀，及參酌卷附之行政院衛生署管制藥品管理局管檢
      字第0940011701號檢驗成績書所示，可知該包裝內所餘之
      甲基安非他命確屬十分微量，包括塑膠袋及二張標籤紙在
      內之實稱毛重僅0.221公克，與一般所稱之毒品殘渣相當
      ，稱上開扣案物為殘渣袋確無不合，故扣案物之外觀形態
      亦與證人李芹所述相符。再者，依卷附李芹之臺灣高等法
      院被告前案紀錄表所示，亦可知李芹於94年7月前後，確
      有多次施用第二級品安非他命之行為，且經法院判處罪刑
      確定。依此，足徵證人李芹前揭所言尚非虛構，是被告所
      辯「扣案之甲基安非他命毒品不是我的，那是李芹於94年
      7 月19日到我住處時，偷偷藏的，我並未持有甲基安非他
      命毒品。」乙節，即屬可採。
（三）至於被告雖曾於警、偵訊中坦承扣案物係其所持有，然被
      告於警詢時亦稱「我不知道毒品放在家裡，也不知道是何
      時放入」等語（見警卷第5、6頁）、於檢察官偵查時亦稱
      「我不確定被查到的東西是安非他命還是鹽巴或糖」等語
      （見偵查卷第18頁），可知當警方查扣扣案毒品之時，就
      扣案物為何在被告住處房間內、扣案物是何時所放置、扣
      案物是否確為毒品等情，被告本身亦不甚明瞭，則被告於
      本院審理時所辯「扣案之甲基安非他命毒品，係李芹偷偷
      藏的，因為警察是在我與妹妹同住的房間找到毒品，而我
      的家人並沒有吸毒，所以我以為那是我之前進所戒治時留
      下之毒品，我只好承認是我的，而且如果我不承認扣案物
      是我所有，那我的家人不就都有事，是事後李芹才告訴我
      那包毒品是他偷偷藏的。」等情即屬合理，與常情並無不
      合。更何況，扣案之甲基安非他命毒品係證人李芹偷偷藏
      置於被告住處房間內之事實，亦經認定在前，依此益徵被
      告於警、偵訊中之自白確與事實不符。從而，本件尚難僅
      憑被告於警、偵訊中之自白及扣案物鑑定屬於甲基安非他
      命毒品，即遽認被告有持有甲基安非他命毒品之行為。
（四）另查被告自警、偵訊時起即堅決否認有何施用第一級毒品
      之犯行，雖被告於94年7月20日23時15分所採之尿液經驗
      呈現嗎啡陽性反應之事實，有該次採尿之宜蘭縣警察局宜
      蘭分局尿液檢體採集對照登記簿、慈濟大學濫用藥物檢驗
      中心檢驗總表在卷可稽，然被告於94年7月15日因急性鼻
      咽炎（感冒）至署立宜蘭醫院就診，醫師曾開立含阿片酊
      成份之BrownMIxture咳嗽藥水予被告服用之事實，亦有署
      立宜蘭醫院診斷證明書1件可資佐證，被告復提出其所服
      用後剩餘之上開藥水1瓶，經本院將該藥水送行政院衛生
      署管制藥品管理局鑑定其成份與服用後於所排尿液中是否
      可檢出嗎啡或可待因，其鑑定結果認為「送驗之藥水檢出
      內含Morphine、Codeine、Papaverine、Camphor成份，該
      檢體屬於鴉片複方製劑，非屬第一級管制藥品或毒品，而
      市售含鴉片成份之複方甘草合劑液（內含嗎啡Morphine、
      可待因Codeine及樟腦），經人體服用後，於尿液中可能
      檢出嗎啡或可待因成份。」之事實，亦有該局管檢字第09
      50003338號鑑定書存卷可參，是被告所辯「並沒有吸食海
      洛因毒品，是因為服用醫師開立之止咳藥水，尿液中才會
      呈現嗎啡陽性反應。」乙節即有所本，尚非全然不可採信
      。本院認被告所採尿液呈嗎啡陽性反應既不能排除係服用
      前開止咳藥水之原因，又公訴人復未舉出其他證據證明被
      告確有於採尿前施用第一級毒品海洛因，自難僅憑上開尿
      液檢驗報告呈現嗎啡陽性反應，即遽認被告有施用第一級
      毒品海洛因之行為。
（五）此外，復查無其他積極證據證明被告確有公訴人所指之持
      有第二級毒品、施用第一級毒品之犯行，自不得以推測或
      擬制之方法，認定不利於被告之事實。
五、綜上所述，公訴人所舉證據，均不足為被告有罪之積極證明
    ，揆諸首揭二之說明，自應為有利於被告之認定。從而，本
    件尚不能證明被告犯持有第二級毒品罪及施用第一級毒品罪
    ，依法應為被告無罪判決之諭知。
據上論斷，應依刑事訴訟法第301條第1項，判決如主文。
本案經檢察官陳嘉瑜到庭執行職務
中    華    民    國    95    年    7    月     11    日
                  刑事第四庭審判長法  官  林惠玲
                                  法  官  郭淑珍
                                  法  官  劉家祥
以上正本證明與原本無異。
如不服本判決應於收受本判決後10日內向本院提出上訴書狀，其
未敘述上訴理由者，並得於提起上訴後10日內向本院補提理由書
狀(均須按他造當事人之人數附繕本)「切勿逕送上級法院」。
                                  書記官  邱淑秋
中    華    民    國    95    年    7     月    12    日


司法院資訊處製作；財團法人民間司法改革基金會備份。
